臺灣嘉義地方法院民事判決　九十年度訴字第一○四六號
　　原　　　告　甲○○
　　　　　　　　丁○○
　　　　　　　　乙○○
　　　　　　　　戊○○
　　　　　　　　丙○○
　　被　　　告　己○○
右當事人間請求損害賠償事件，本院判決如左：
    主      文
被告應給付原告甲○○柒拾捌萬參仟柒佰捌拾柒元，應給付原告丁○○、乙○○、戊○○、丙○○各伍拾萬元，及均自九十年六月二十九日起至清償日止按年息百分之五
計算之利息。
原告其餘之訴駁回。
訴訟費用由被告負擔五分之四，餘由原告負擔。
本件原告勝訴部分於原告以新台幣玖拾參萬元為被告供擔保後得假執行；但被告如於
假執行程序實施前，以新臺幣貳佰柒拾捌萬參仟柒佰捌拾柒元為原告預供擔保，得免
為假執行。
原告其餘假執行之聲請駁回。
    事實及理由
一、本件原告主張：原告之母施蔡涼於民國八十九年十月七日凌晨三時四十五分許，
    在嘉義縣大林鎮台一線二四六公里處，遭騎乘車牌號碼ＡＱＰ─二六九號重機車
    ，於當時沿省道台一線由南往北方向行駛之被告己○○所撞及，致施蔡涼因此受
    有顱腦挫傷、多處擦傷等傷害，經送仁友綜合醫院診療，延至八十九年十二月十
    二日終因傷重腦缺氧病變，呼吸衰竭而不治死亡，爰依據民法第一百八十四條第
    一項前段、第一百九十二條第一項、第一百九十四條規定，請求被告賠償原告甲○○所支出之喪葬費用新台幣（下同）二十七萬九千四百元、醫療費用四千五百
    八十九元，並各賠償原告甲○○、丁○○、乙○○、戊○○、丙○○五人精神慰
    撫金六十萬元之損害賠償等語。並聲明：（一）被告應給付原告甲○○八十八萬
    三千九百八十九元，應給付原告丁○○、乙○○、戊○○、丙○○各六十萬元，
    及均自九十年六月二十九日起至清償日止按年息百分之五計算之利息；（二）訴
    訟費用由被告負擔；（三）原告願供擔保請准宣告假執行。
二、被告則以：對於其於曾於八十九年十月七日凌晨三時許，騎乘車牌號碼ＡＱＰ─
    二六九號重機車沿省道台一線由南往北方向，途經嘉義縣大林鎮台一線二四六公
    里處之事實不否認，然否認有撞及施蔡涼，當時係因其所騎乘的機車於上揭地點
    壓到油漬、血跡，因而滑倒在地，機車避震器上沾有血跡，可能係機車輪胎碾壓
    到地上血跡濺噴沾上等語資為抗辯。並聲明：（一）原告之訴駁回；（二）訴訟
    費用由原告負擔。
三、兩造不爭執之事實：
（一）原告之母施蔡涼於八十九年十月七日凌晨三時四十五分許，在嘉義縣大林鎮台
      一線二四六公里處，曾因發生車禍，致施蔡涼因此受有顱腦挫傷、多處擦傷等
      傷害，經送仁友綜合醫院診療，延至八十九年十二月十二日終因傷重腦缺氧病
      變，呼吸衰竭而不治死亡。
（二）原告甲○○因施蔡涼車禍受傷支出醫療費用，及施蔡涼因傷死亡後支出喪葬費
      用。
四、本院依職權調閱本院九十年度交訴字第二七號過失致死案卷宗。
五、得心證之理由：
（一）原告之母施蔡涼於八十九年十月七日凌晨三時四十五分許，在嘉義縣大林鎮台
      一線二四六公里處，曾因發生車禍，致施蔡涼因此受有顱腦挫傷、多處擦傷等
      傷害，經送仁友綜合醫院診療，延至八十九年十二月十二日終因傷重腦缺氧病
      變，呼吸衰竭而不治死亡之事實，業據原告提出戶籍謄本三紙在卷為證，且為
      被告所不爭執，並經本院依職權調取九十年度交訴字第二七號過失致死案件卷
      宗核閱屬實，復有道路交通事故調查報告表一份、仁友醫院診斷證明書一份、
      台灣嘉義地方法院檢察署驗斷書、相驗屍體證明書一紙附於上開刑事卷內可稽
      ，應堪信為真正。
（二）被告雖否認有撞及施蔡涼，並以其機車如撞及施蔡涼，何以未有破損等語抗辯
      ；然查，承辦警員於八十九年十月七日循線查至被告住處時，被告雙手及雙腳
      均有擦挫傷，且車牌號碼ＡＱＰ─二六九號機車車身係黑色，機車後方有橡皮
      繩，機車車身及前輪右側避震器下方，均留有血跡，經警採被告機車上血跡與
      死者施蔡涼之血液作ＤＮＡ鑑定，兩者之ＤＮＡ之ＳＴＲ型別相符，有現場、
      被告上開機車及被告受傷等照片、內政部警政署刑事警察局鑑驗書一份在刑事
      卷可稽，且為被告所未否認，顯見被害人確係遭被告駕駛上開機車撞擊無訛；
      再以本件係由警方依據證人所記下車牌號碼ＡＱＰ─二六九號而尋得被告，證
      人鍾志鴻更於警訊及刑事審理程序中證稱：其事發當日行經現場，看見一台機
      車倒在地上，有二個人一男一女倒在地上，其中施蔡涼流血很多倒在水溝邊，
      倒在地上的那台機車（是黑色嬉皮機車）的大燈是反過來的剛好照到我的視線
      ，所以我有減速閃過，然後我立刻到附近賣粥的地方要找人幫忙救人（約三百
      公尺左右），之後我和賣粥的老闆各騎一台機車回到現場，我們到了現場時，
      那台機車與那個男的就不見了，我們又回到賣粥的地方，剛好有看到那台黑色
      嬉皮車經過該處，該車的燈殼壞掉，我告訴老闆應該是那台車，之後賣粥老闆
      的朋友就開車載我去追那台機車，那台肇事的機車有迴轉再回到現場，在我們
      追那台機車的時候，我就記下車牌等語；另證人郭明煌亦於刑事審判程序中證
      稱：有一個年輕人告訴我前面有撞到人好像死了，我跟那個年輕人騎機車回去
      看，看到一個人身體下半身在水溝裡，上半身在路面，我回到我店裡面打電話
      報警，當時在我店裡有一對夫妻在吃東西，那個年輕人有看到可能肇事的機車
      經過，在我店裡吃東西的夫妻就是開車尾隨記下機車車牌，而且當晚，那台可
      疑機車在現場附近來回走了幾趟，機車騎士衣服反穿，看到機車的時候右前方
      向燈及後車燈不會亮，該機車是是黑色嬉皮這一型的機車等語；上開二位證人
      所證述之情節均互核一致，足見證人確係就案發時所見聞之人、事、物為真實
      之陳述；此外，再審酌被告亦不否認曾騎乘機車於事發現場跌倒受傷，因此，
      被告應係騎乘機車撞及施蔡涼無誤。
（三）按駕駛人應注意車前狀況，隨時採取必要安全措施，道路交通安全規則第九十
      四條第三項定有明文；被告於上開時、地，騎乘機車，本應注意此項交通安全
      規範，以避免肇事，而依本件車禍發生時係天氣晴朗、夜間有照明、視距良好
      ，路面乾燥、無缺陷、無障礙物等情，有附卷之交通事故調查報告表可稽，並
      無不能注意之情事存在，若被告確實遵守交通規則，應不難有效避免車禍發生
      ，被告卻未注意車前狀況，隨時採取必要之安全措施，以致肇事，被告顯有違
      其注意義務甚明，又因此致使施蔡涼因本件車禍受有前揭之傷害，並因而死亡
      ，被告顯有所過失。
（四）按因故意或過失，不法侵害他人之權利者，負損害賠償責任；違反保護他人之
      法律，致生損害於他人者，負賠償責任；汽車、機車或其他非依軌道行駛之動
      力車輛，在使用中加損害於他人者，駕駛人應賠償因此所生之損害；民法第一
      百八十四條第一項前段、第二項、第一百九十一條之二定有明文；又不法侵害
      他人致死者，對於支出醫療及增加生活上需要之費用或殯葬費之人，亦應負損
      害賠償責任；不法侵害他人致死者，被害人之父、母、子、女及配偶，雖非財
      產上之損害，亦得請求賠償相當之金額；民法第一百九十二條第一項、第一百
      九十四條亦有規定；被告對於本件車禍既有過失責任，已見前述，是原告起訴
      請求損害賠償，即屬於法有據；至於原告請求之各項損害賠償，玆分別論述如
      下︰
（１）醫療費部分：原告甲○○主張其因施蔡涼車禍住院支出醫療費用共計四千五百
      八十七元，業據其提出仁友綜合醫院住院費用收據一紙在卷為證，且為被告所
      不爭執，其中除證書費用二百元非屬醫療必要費用外，其餘四千三百八十七元
      ，自屬治療上之必要費用，應予准許。
（２）喪葬費用：原告甲○○另主張施蔡涼因車禍死亡，其支出喪葬費用計二十七萬
      九千四百元之事實，業據其提出發票二紙、估價單二紙為證，且為被告所未否
      認，本院認上開支出費用，係屬辦理喪葬事項之必要支出，故原告甲○○請求
      此部份喪葬費用，自應予准許。
（３）精神慰撫金：原告之母親施蔡涼因本件車禍而死亡，已如前述，本院審酌原告
      因被告肇事致遭喪母之痛，天人永別，其精神所受折磨，堪謂巨大，認原告請
      求被告賠償每人相當於五十萬元之精神慰藉金為適當。
（五）綜上所述，本件原告起訴請求被告應給付原告甲○○七十八萬三千七百八十七
      元，應給付原告丁○○、乙○○、戊○○、丙○○各五十萬元，及均自九十年
      六月二十九日起至清償日止按年息百分之五計算之利息部分，為有理由，應予
      准許，逾此部分之請求，為無理由，應予駁回；
（六）原告聲請就勝訴部分宣告假執行，爰依據民事訴訟法第三百九十條第二項規定
      ，酌定金額宣告之；本院另依職權，准被告於假執行程序實施前，預供擔保，
      得免為假執行；另原告敗訴部分，其該部分既經駁回，其假執行之聲請失所附
      麗，亦應予駁回，在此敘明。
（七）訴訟費用負擔之依據：民事訴訟法第七十九條但書。
中　　　華　　　民　　　國　　九十一　　年　　　三　　　月　　二十七　日
~B臺灣嘉義地方法院民事第二庭
~B　　法　官
如對本判決上訴須於判決送達後廿日內向本院提出上訴狀
